【裁判字號】    91,易,1649
【裁判日期】    920122
【裁判案由】    詐欺
【裁判全文】
臺灣臺中地方法院刑事判決                        九十一年度易字第一六四九號
    公  訴  人  臺灣臺中地方法院檢察署檢察官
    被      告  乙○○○  女四.
右列被告因詐欺案件，經檢察官提起公訴（九十年度偵字第一六一八０號），本院判
決如左：
    主  文
乙○○○連續意圖為自己不法之所有，以詐術使人將本人之物交付，處有期徒刑拾月
，緩刑肆年。
    事  實
一、乙○○○自民國八十九年九月二十日起，以其不知情之丈夫丙○○（業經檢察官
    另為不起訴之處分）名義為會首召集一採內標制之互助會【於八十九年九月二十
    日召募，含會首共計十八名會員，會期自八十九年九月二十日起至九十一年二月
    二十日止，每會會款新臺幣（下同）三萬元，在臺中縣太平市○○里○○路七五
    二之一號開標，採內標制，底標為二千元，每月二十日下午八時，由乙○○○主
    持開標】，詎乙○○○因積欠他人債務無法清償一時缺錢週轉不靈，竟基於意圖
    為自己不法所有而詐取他人財物之概括犯意，明知黃文華（起訴書誤載為黃章華
    ）、黃俊明、壬○○、丁○○及己○○○（以「振天瓦斯行」之名義參加）等五
    人所參加上開互助會之五個員額均仍係活會，在未經徵得黃文華、黃俊明、壬○○、丁○○及己○○○等五人之同意下，先後於九十年一月二十日、九十年二月
    二十日、九十年三月二十日、九十年四月二十日及九十年五月二十日，於主持開
    標時，認以電話投標有機可乘，乃先後偽冒黃文華、黃俊明、壬○○、丁○○及
    「振天瓦斯行」等五人之名義，向其他各該活會會員以偽稱各以三千五百元、四
    千元、五千八百元、四千五百元、及六千二百元（均未填寫標單）電話寄標之方
    式參與投標，並以最高標息金額得標，連續以此方法施用詐術，致使當時尚為活
    會之其餘會員甲○○、庚○○、辛○○等人（詳見如附表所示）信以為真，並進
    而陷於錯誤，分別交付會款，乙○○○先後五次各詐得如附表所示之會款（因係
    採內標制，即如果該名會員標息開標為三千元，則其他活會會員只需繳交會款二
    萬七千元予會首，而該名得標會員往後為死會，則不論他人標息多少均要繳交死
    會會款三萬元予會首），共計一百七十六萬四千元。迨至九十年六月二十日無法
    繼續運作而停標，嗣活會會員甲○○因屢次無法順利得標而心中起疑，經電話詢
    問乙○○○所稱之得標會員，始知悉上情。
二、案經甲○○訴請臺灣臺中地方法院檢察署檢察官發交臺中縣警察局霧峰分局後報
    請該署檢察官偵查起訴。
    理  由
一、右揭事實，業據被告乙○○○於本院審理時均坦承不諱，核與告訴人即活會會員
    甲○○到庭所指訴之詐標情節相符，並經證人即活會會員庚○○、丁○○與證人
    即被告之丈夫丙○○及被害人壬○○、己○○○、辛○○、戊○○等人於本院審
    理時及警、偵訊中分別指述綦詳，復有互助會簿影本共計八份等附卷可稽，足認
    被告之自白與事實相符，足堪採信。另上開所連續詐得之會款，經本院質之被告
    亦供稱：伊因為欠錢週轉不得已，只好冒標等語（詳見本院九十二年一月八日審
    判筆錄），是被告顯具有為自己不法所有之意圖甚明。本件事證明確，被告犯行
    洵堪認定。
二、核被告乙○○○所為，係犯刑法第三百三十九條第一項之詐欺取財罪。又被告先
    後五次詐標會款，均使當時尚為活會之會員（詳如附表所示）陷於錯誤而為財物
    之交付，係屬一行為觸犯數詐欺取財罪名，均為同種想像競合犯，均應依刑法第
    五十五條規定從一重處斷。另查被告先後五次詐欺取財之犯行，時間緊接，所犯
    係構成要件相同之罪名，顯係基於概括之犯意反覆為之，為連續犯，應依刑法第
    五十六條規定論以一罪，並加重其刑。爰審酌被告之平日素行尚屬良好、犯罪之
    動機、目的均僅圖一時之私利、手段、被告先後五次所詐得之金額、所生危害甚
    巨及犯罪後坦承犯行態度尚屬良好與業已與被害人等先行達成和解，惟尚未全部
    清償完畢（詳見卷附之和解筆錄及還款清冊）等一切情狀，量處如主文所示之刑
    ，以示懲儆。末查被告前未曾受有期徒刑以上刑之宣告，有臺灣臺中地方法院檢
    察署刑案資料查註紀錄表及臺灣高等法院被告全國前案紀錄表各一紙在卷可稽，
    渠偶因一時失慮觸犯刑章，經此次論罪科刑教訓之後，當知警惕應無再犯之虞，
    本院因認被告所處之徒刑，以暫不執行為適當，爰併予宣告緩刑四年，以啟自新
    及予以繼續還款之機會。
三、公訴意旨另以：被告乙○○○於會期中除連續偽冒上開活會會員名義詐標外，另
    分別依序連續偽冒林資彬、謝宜芳及楊春緞等三人之活會互助會會員名義詐取其
    他活會會員，而使其他活會會員信以為真，致陷於錯誤，分別交付會款予被告乙○○○，因認被告此部分亦連續涉犯有刑法第三百三十九條第一項之詐欺取財罪
    嫌云云。按犯罪事實應依證據認定之，無證據不得推定其犯罪事實，刑事訴訟法
    第一百五十四條定有明文。又認定不利於被告之事實，須依積極證據，苟積極證
    據不足為不利於被告事實之認定時，即應為有利於被告之認定，更不必有何有利
    之證據。此最高法院三十年上字第八一六號著有判例。本件公訴人認被告此部分
    另連續涉犯刑法第三百三十九條第一項之詐欺取財罪嫌，無非係以此部分事實，
    業據被告於偵查中坦承不諱，並經告訴人甲○○指述綦詳，核與證人辛○○、庚○○、丁○○、己○○○、戊○○及壬○○等六人證述之情節相符，並有互助會
    簿等附卷可稽，為其論據。惟訊據被告則堅詞否認有何如公訴人所指訴之此部分
    連續偽冒林資彬、謝宜芳及楊春緞等三人之活會會員名義詐欺取財之犯行，辯稱
    ：林資彬只有繳會頭錢，後來就退掉了；謝宜芳名單上有她，但是要收會頭錢時
    ，她就表示不跟會了；楊春緞到了第三會（含會首則為第四會）時退會，均由伊
    承擔；且因互助會員簿送出後，伊就沒有再更改簿上會員的名字等語。本院查：
    本件被告雖於偵查中坦承其有用別人的名義冒標八次（見九十年度偵字第一六一
    八０號偵查卷第七十四頁），惟被告於警局初訊中即供稱：「會錢都是我本人前
    去收取，我共冒標楊春緞、謝宜芳、林資彬（此三人係中途退會）」等語（詳見
    九十年度偵字第一六一八０號偵查卷第八頁背面），再參酌以由被告所提出影印
    附卷（詳見九十年度偵字第一六一八０號偵查卷第十四頁）之互助會簿內之記載
    可知（此與其他互助會會員所提出影印附卷之互助會簿所摘記之內容不同），該
    互助會簿內在會員楊春緞、謝宜芳、林資彬三人項下，各記載有「不要」、「退
    會」、「退會」等之文字，足認被告上開所為之諸辯解尚屬可採。另綜觀全卷，
    亦查無其他積極證據足以證明告確有此部分連續偽冒林資彬、謝宜芳及楊春緞等
    三人之活會會員名義詐欺取財之行為，且衡以民間互助會員與會首間本均具有高
    度之信賴性及情誼關係，會員於中途退會再由會首自行承擔該名退會之會員名義
    者，亦係屬社會上之常情，又本件被告業已坦承其他五次偽冒活會會員名義詐標
    之行為，衡情被告當不致於對此部分之犯行，另為狡辯砌詞以圖卸刑責之必要等
    情，從而尚不得以被告前後不一之自白即認定被告此部分亦另涉犯有連續詐欺取
    財之犯行，揆諸首揭說明，原應諭知被告此部分為無罪之判決，惟公訴人認此部
    分之事實，與前開判決有罪部分之犯罪事實，有連續犯之裁判上一罪之關係，爰
    不另為無罪之諭知，併此敘明。
據上論斷，應依刑事訴訟法第二百九十九條第一項前段，刑法第五十六條、第三百三
十九條第一項、第五十五條、第七十四條第一款，罰金罰鍰提高標準條例第一條前段
，判決如主文。
本案經檢察官王啟明到庭執行職務。
中      華      民      國      九十二      年    一    月    二十二    日
                                  臺灣臺中地方法院刑事第六庭
                                      法  官  許  旭  聖
右正本證明與原本無異。
如不服本判決，應於判決送達後十日內向本院提出上訴狀（應附繕本），上訴於
臺灣高等法院臺中分院。
                                      書記官
中      華      民      國      九十二      年    一    月    二十二    日
附錄本案論罪科刑法條全文：
刑法第三百三十九條第一項
意圖為自己或第三人不法之所有，以詐術使人將本人或第三人之物交付者，處五年以
下有期徒刑、拘役或科或併科一千元以下罰金。
附    表：
會首乙○○○，會期自八十九年九月二十日起至九十一年二月二十日止，含會首共計
十八名會員，每會三萬元，每月二十日下午八時，在臺中縣太平市○○里○○路七五
二之一號開標，採內標制，底標二千元（即如果該名會員標息開標三千元，則其他活
會會員只需繳交會款二萬七千元予會首，而該名得標會員往後為死會則要繳交死會會
款三萬元予會首）。
得標會員        得  標  日  期          得標金額（新臺幣）  備  註
一、丙○○      八十九年九月二十日                          會  首
二、林資彬      八十九年十月二十日                          退  會
三、謝宜芳      八十九年十一月二十日                        退  會
四、楊春緞      八十九年十二月二十日                        退  會
五、黃文華      九十年一月二十日        三千五百元    冒標，計詐得活會會員
                                                      會款三十四萬四千五百
                                                      元。加上黃文華所交之
                                                      二萬六千五百元，合計
                                                      為三十七萬一千元。
六、黃俊明      九十年二月二十日        四千元        冒標，計詐得活會會員
                                                      會款三十三萬八千元。
                                                      加上黃俊明所交之二萬
                                                      六千元，合計為三十六
                                                      萬四千元。
七、壬○○      九十年三月二十日        五千八百元    冒標，計詐得活會會員
                                                      會款三十一萬四千六百
                                                      元。加上壬○○所交之
                                                      二萬四千二百元，合計
                                                      為三十三萬八千八百元
                                                      。
八、丁○○      九十年四月二十日        四千五百元    冒標，計詐得活會會員
                                                      會款三十三萬一千五百
                                                      元。加上丁○○所交之
                                                      二萬五千五百元，合計
                                      為三十五萬七千元。
九、振天瓦斯行  九十年五月二十日        六千二百元    冒標，計詐得活會會員
                                                      會款三十萬九千四百元
                                                      。加上己○○○所交之
                                                      二萬三千八百元，合計
                                                      為三十三萬三千二百元
                                                      。
十、辛○○                                                  停    標
十一、辛○○                                                停    標
十二、金發娘（即辛○○）        停    標
十三、戊○○                                                停    標
十四、陳安雄                                                停    標
十五、庚○○                                                停    標
十六、甲○○                                                停    標
十七、甲○○                                                停    標
十八、金寶蛋行                                              停    標
最後清查仍為活會會員者計有辛○○（三會份包括金發娘之名義）、戊○○、陳安雄
、庚○○、甲○○（二會份）、金寶蛋行等人。


司法院資訊處製作；財團法人民間司法改革基金會備份。
